【裁判字號】    92,易,447
【裁判日期】    920702
【裁判案由】    家庭暴力防治法之傷害等
【裁判全文】
臺灣彰化地方法院刑事判決                          九十二年度易字第四四七號
    公  訴  人  臺灣彰化地方法院檢察署檢察官
    被      告  乙○○
          （原名許家瑞）
右列被告因家庭暴力防治法之傷害等案件，經檢察官提起公訴（九十一年度調偵字第
一三五號），本院判決如左︰
    主  文
乙○○傷害直系血親尊親屬之身體，處拘役伍拾日，如易科罰金，以參佰元折算壹日
。
    事  實
一、乙○○（原名許家瑞）係甲○○○之子，二人間具有家庭暴力防治法第三條第三
    款所定之家庭成員關係。因乙○○懷疑其母甲○○○與丁○○有不正當之交往，
    於民國九十一年六月九日十三時許，返回位於彰化縣和美鎮○○里○○路七一二
    巷八十九號住處時，復發現丁○○在場，乃持木棍一支欲追打丁○○，丁○○見
    狀乃逃至頂樓平台，乙○○尾隨其後，甲○○○亦隨後趕至，其後，丁○○欲跳
    隔壁頂樓平台逃走，乙○○復自後追打，丁○○跑回甲○○○住處頂樓平台後，
    甲○○○即抱住乙○○，阻止乙○○繼續追打丁○○，詎因而引發乙○○不滿，
    明知若猛力推開其母將可能導致其母摔倒受傷，仍基於傷害人身體之犯意，猛力
    推開其母甲○○○，致甲○○○重心不穩而向後跌倒，頭部及頸椎部撞及頂樓平
    台置放之老舊花盆，花盆邊緣應聲碎裂，因而致甲○○○受有頭部外傷併腦震盪
    、左耳擦傷、第四頸椎創傷性椎盤凸出壓迫神經之傷害。
二、案經甲○○○訴由彰化縣警察局和美分局報請臺灣彰化地方法院檢察署檢察官偵
    查起訴。
    理  由
壹：有罪部分
一、訊據被告乙○○供承於前揭時地確有因其母將其緊緊抱住，而用力掙開其母等情
    ，雖否認有何右揭傷害犯行，辯稱：當天係因其返家時見丁○○與其母在住處，
    持木棍欲追打丁○○，於住處頂樓平台處，因其母將其緊緊抱住，因而用力掙開
    其母，其母係自己往後仰跌倒，頭撞到花盆，耳朵係被塑膠花盆破掉後刮傷，背
    部之傷亦是跌倒所造成云云。惟查：被告右揭傷害犯行，業據其供承確有因其母
    將其緊緊抱住，而用力掙開其母之行為等情，核與證人即告訴人之女、被告之姐
    丙○○於本院審理時到庭證稱伊在頂樓平台看到丁○○欲跳隔壁頂樓逃走，後來
    乙○○追上去，丁○○就跑回伊住處頂樓，伊母親就抱住乙○○，乙○○用力推
    開伊母親，伊母親因而跌倒，耳朵碰到花盆之邊緣等情相符，並有秀傳紀念醫院
    出具之驗傷診斷書一份及診斷證明書二份附卷可資佐證，被告空言辯稱係其母自
    行後仰受傷云云，毫無足取。次查衡諸慣性原理，於後仰摔倒之際，通常均係臀
    部先行著地，再進而視遭推擊力量之強弱而陸續致背部、甚至頭部著地，本件依
    卷附秀傳紀念醫院出具之驗傷診斷書及診斷證明書所載之內容，告訴人頭部受傷
    已達到受有腦震盪之程度，足見告訴人當時遭受被告推擊而向後摔倒之力道極強
    ，否則依前揭所述慣性原理，告訴人當不至後仰摔至頭部受有腦震盪之嚴重傷害
    ，被告為告訴人之親生子，縱遭其母抱住以阻擋追打丁○○，亦不得以此猛力之
    方式推擊其母，致其母因重心失穩後仰摔倒，而受有前揭之傷害，是被告於猛力
    推擊其母之際，顯然具有傷害之犯意，亦堪認定。至於被告另辯稱告訴人所受第
    四頸椎創傷性椎盤凸出壓迫神經之傷害，係長期工作所致云云，惟查告訴人該部
    分傷害所產生原因，經檢察官向秀傳紀念醫院函查結果，據覆甲○○○於九十一
    年六月九日至該院急診求治時，即主訴為暴力致傷，頭頸部疼痛，雙手感覺麻痺
    乏力，檢查為頸椎第四節有壓迫神經現象，由於病患傷前並無相關病症，故其傷
    害可能為外力造成等語，有該院九十一年十二月十九日（九一）明秀醫字第九一
    一六六四號函一份附卷可據，參諸本件告訴人既係遭被告猛力推擊致向後摔倒，
    致頭部及頸椎部撞及頂樓平台置放之老舊花盆，自有可能因而傷及頸椎等情，被
    告空言辯稱此部分頸椎傷害係告訴人長期工作所致云云，亦同無足採，附此敘明
    。綜上所述，本件事證明確，被告右揭犯行，洵堪認定，應予依法論科。
二、核被告所為，係犯刑法第二百八十條、第二百七十七條第一項之傷害直系血親尊
    親屬罪。公訴人認係犯刑法第二百七十七條第一項之普通傷害罪，尚有未洽，惟
    基本社會事實同一，應予變更。爰審酌被告犯罪之動機、目的、手段、告訴人所
    受之傷勢程度，被告係因遭告訴人抱住，一時氣憤致推擊力量過猛，始致告訴人
    後仰摔倒而受傷，惡性尚非重大等一切情狀，量處如主文所示之刑，並諭知易科
    罰金之折算標準，以示懲儆。
貳：無罪部分
一、公訴意旨另略以：被告乙○○另基於恐嚇之犯意，於九十一年六月九日十三時許
    ，在彰化縣和美鎮○○里○○路七一二巷八十九號住處，向其母甲○○○恫嚇稱
    ：要將甲○○○打死，打死後將甲○○○丟到荒郊野外，致甲○○○心生畏懼，
    因認被告另涉有恐嚇危害安全犯嫌云云。
二、按犯罪事實應依證據認定之，無證據不得推定其犯罪事實，又不能證明被告犯罪
    者，應諭知無罪之判決，刑事訴訟法第一百五十四條、第三百零一條第一項分別
    定有明文。而刑事訴訟法上所謂認定犯罪事實之證據，係指足以認定被告確有犯
    罪行為之積極證據而言，該項證據自須適合於被告犯罪事實之認定，始得採為斷
    罪資料，最高法院二十九年上字第三一０五號著有判例可稽。另告訴人之告訴，
    係以使被告受刑事訴追為目的，是其陳述是否與事實相符，仍應調查其他證據以
    資審認，亦有最高法院五十二年臺上字第一三００號判例可循。又認定犯罪事實
    所憑之證據，無論係直接證據或間接證據，其為訴訟上之證明，須於通常一般之
    人均不致有所懷疑，而得確信其為真實之程度者，始得據為有罪之認定，倘其證
    明尚未達到此一程度，而有合理之懷疑存在，復無其他調查途徑可尋，法院即應
    為無罪之判決，最高法院七十六年台上字第四九八六號判例足資參照。
三、訊據被告堅決否認有何恐嚇危害安全犯行，辯稱：告訴人所陳不實等語。公訴人
    認被告涉有前揭恐嚇危害安全犯行，無非係以告訴人之指訴，以及參酌被告於前
    揭時地另有傷害告訴人之犯行為其主要論據。經查：告訴人於本院調查訊問時雖
    指訴被告於前揭時地對其恫嚇稱要將其打死，將其丟到荒郊野外等情，惟此部分
    除告訴人個人單一之指訴外，並無任何積極確切之證據可資佐證，而同一時地雖
    另發生被告猛力推擊告訴人致其後仰摔倒受傷之傷害行為，然傷害之行為與恐嚇
    危害安全之行為，要屬各自獨立之二事，尚無從因認定被告犯有傷害罪行，即認
    被告亦必同時犯有恐嚇危害安全罪行，參諸證人丙○○於本院審理時亦到庭證稱
    於案發現場並未聽聞被告對其母有何恐嚇危害安全之行為等情，揆諸前揭判例意
    旨，本件實難僅憑告訴人個人單一之指訴，即遽然對被告以恐嚇危害安全罪名相
    繩，其理甚明。
四、綜上所述，本件依公訴人所提出之證據，尚無從證明被告除前揭接業已論罪處刑
    之傷害犯行外，尚犯有何恐嚇危害安全之罪行。此外，復查無其他積極證據足認
    被告確有公訴人所指之前開犯行，就公訴人所指之此部分犯罪事實容有合理之懷
    疑存在，基於「罪疑唯輕」之刑事法原則，應認不能證明被告有何此部分之犯罪
    行為，又此部分既不能證明被告有何犯罪行為，揆諸前揭法律規定及判例意旨，
    原應就此部分予以諭知無罪之判決，惟因公訴人認此部分與前開業經論罪處刑之
    傷害犯行，有牽連犯之裁判上一罪關係，爰不另為無罪之諭知，附此敘明。
據上論斷，應依刑事訴訟法第二百九十九條第一項前段、第三百條，刑法第二百八十
條、第二百七十七條第一項、第四十一條第一項前段，罰金罰鍰提高標準條例第一條
前段、第二條，判決如主文。
本案經檢察官簡志祥到庭執行職務。
中      華      民      國    九十二    年      七      月      二      日
                                    臺灣彰化地方法院刑事第三庭
                                        法      官  李  進  清
右正本證明與原本無異。
如不服本判決，應於判決送達後十日內向本院提出上訴狀( 須附繕本 )。
告訴人或被害人對於判決如有不服具備理由請求檢察官上訴者，其上訴期間之計算係
以檢察官收受判決正本之日期為準。
                                        法院書記官  張  木  松
中      華      民      國    九十二    年      七      月      二      日
刑法第二百八十條
對於直系血親尊親屬，犯第二百七十七條或第二百七十八條之罪者，加重其刑至二分
之一。
刑法第二百七十七條
傷害人之身體或健康者，處三年以下有期徒刑，拘役或一千元以下罰金。
犯前項之罪，因而致人於死者，處無期徒刑或七年以上有期徒刑，致重傷者，處三年
以上，十年以下有期徒刑。


司法院資訊處製作；財團法人民間司法改革基金會備份。
